臺灣高等法院臺南分院刑事判決　　　　　　 九十年度上訴字第一五一七號　　 Ｃ
　　　上　訴　人
　　　即　被　告　甲　○　○
右上訴人因違反稅捐稽徵法案件，不服臺灣雲林地方法院九十年度訴字第二八號中
華民國九十年十月二十八日第一審判決（起訴案號：臺灣雲林地方法院檢察署九十年
度偵字第二八三五號），提起上訴，本院判決如左：
      主      文
原判決撤銷。
甲○○無罪。
      理      由
一、公訴意旨略以：被告甲○○係址設雲林縣斗南鎮大東里大東一五四號昇業工業社
    之負責人，乃係依法應納稅之義務人。明知丙○○於民國八十八年度並未直接或
    間接受雇於該工業社工作及支薪，竟偽造自八十八年一月起至同年十二月止，丙○○在該工業社工作向其支領工資共十七萬五千元之各類所得扣繳暨免扣繳憑單
    ，以詐術向財政部台灣省中區國稅局雲林縣分局提出申報，使之營運成本增加，
    營利所得減少，以此方法逃漏營利事業所得稅，足以生損害於及稅捐稽徵機關對
    於稅捐稽徵之正確性，因認甲○○犯有刑法第二百十六條、第二百十五條之行使
    之業務登載不實文書、稅捐稽徵法第四十一條納稅之義務人，以詐術逃漏稅捐罪
    嫌云云。
二、訊據上訴人即被告甲○○對於以丙○○名義申報請領薪資並製成各類所得扣繳暨
    免扣繳憑單之事實固供承不諱，然矢口否認有何違反稅捐稽徵法等犯行，辯稱：
    伊係付款予乙○○（即洪金田），由乙○○雇用丙○○、丁○○代工，亦由乙○○提供薪資名單供其申報請領薪資並製成各類所得扣繳暨免扣繳憑單等語。
三、公訴人認被告甲○○犯有刑法第二百十六條、第二百十五條之行使之業務登載不
    實文書、稅捐稽徵法第四十一條納稅之義務人，以詐術逃漏稅捐罪嫌，無非以告
    訴人丙○○八十八年度雖在乙○○處工作一個月左右，但僅領得新台幣（下同）
    四、五萬元左右，且非間接受雇於被告等情，業據告訴人丙○○指訴歷歷，並經
    證人乙○○到庭證述無訛，參以證人乙○○一度在偵查中企圖翻供迴護被告乙情
    ，足徵證人信無設詞誣攀之虞，其證詞至堪採信。況被告屢經檢察官命提出告訴
    人丙○○八十八年度在其工業社工作支薪等對其有利之資料，均藉詞推諉而無法
    提出，足見被告前開所辯，無非事後畏罪卸責之詞云云，為其論據。
四、然查：告訴人丙○○及證人丁○○於八十八年間並未受雇於「昇業工業社」，亦
    未支付薪資等情，固據告訴人丙○○、證人丁○○、及證人乙○○供證在卷，而
    告訴人丙○○、證人丁○○於八十七年間受雇於乙○○，薪資所得由乙○○申報
    ，乙○○因而有告訴人之身分證影本等資料，八十八年間告訴人在乙○○處工作
    一段時間，支領薪資三、四萬元，在洪源田（即乙○○之弟）處作了約一個月，
    領得薪資一萬餘元，並未在被告處工作，亦未同意被告申報薪資等情，固據告訴
    人丙○○及證人乙○○供證在卷，並有告訴人提出之所得稅核定通知書在卷可稽
    。惟依常理，乙○○為被告甲○○之下包，向甲○○支領工程款，應出具相關憑
    證予甲○○報稅。乙○○雖供述八十八年間未承包甲○○工程，然亦承認八十七
    年工程有部份係拖延至八十八年間始完工，則八十七年拖延至八十八年間始完工
    部份之工程，其工程款自無由於八十七年間請領；尤有進者，乙○○於九十年八
    月六日出具付款明細之工程款單（原審卷三七頁參照），上載其於八十八年間二
    月在昇業工業社代製盒車，總計十一萬元，昇業工業社於八十八年三月付清；八
    十八年十月再承包昇業工業社攪拌槽工程，應得工程款十二萬元，昇業工業社也
    於八十八年十一月付清工程款，乙○○於八十八年度合計向昇業工業社領取二十
    三萬元之工程款，上開付款明細內容真正，為乙○○於本院所是認。執是觀之，
    乙○○確有於八十八年間向甲○○請領共廿三萬元之工程款，自應由乙○○出具
    憑證交付甲○○據以報稅，告訴人丙○○、證人丁○○申報八十八年之薪資所得
    ，當亦係由乙○○提供相關資料予甲○○申報始符吾人經驗法則。至於告訴人丙○○、證人丁○○八十七年間縱曾自乙○○處領取工資，微論並未申報，且乙○○實際領得代工工資時間為八十八年三月及十一月，則陳、程二人八十七年領取
    者，為乙○○代墊之工資。被告實際支付廿三萬元工錢，依卷內資料，陳、程二
    人八十八年各申報十七萬五千元、五萬元工資，合計廿二萬五千元，並未超出被
    告實際支付之工錢。綜上所述，應認不能證明被告甲○○有行使業務登載不實文
    書、以詐術逃漏稅捐犯行，不能證明被告犯罪。
五、原審疏未詳查，遽認被告有行使業務登載不實文書、以詐術逃漏稅捐犯行，並加
    以論罪科刑，容有未洽。被告上訴意旨，指摘原判決採證不當，否認其有犯罪，
    為有理由，自應由本院將原判決撤銷，改諭知被告無罪之判決（丁○○部分原審
    以與起訴之丙○○部分有實質上一罪關係，逕行審理）。至被告是否涉及幫助乙○○逃漏稅捐，應由公訴人另行斟酌。
據上論斷，應依刑事訴訟法第三百六十九條第一項前段、第三百六十四條、第三百零
一條第一項判決如主文。
本案經檢察官王碧霞到庭執行職務。
中    華    民    國      九十一      年      七      月      四        日
                                  臺灣高等法院臺南分院刑事第二庭
                                      審判長法官  游    明    仁
                                            法官  陳    清    溪
                                            法官  蘇    重    信
右正本證明與原本無異。
檢察官如不服本判決，應於判決送達後十日內向本院提出上訴書。
                                      法院書記官  李    珍    鳳
中    華    民    國      九十一      年      七      月      五        日
